臺灣高等法院刑事判決　　　　　　　　　　　　　九十二年度上易字第三三八一號
　　上　訴　人　臺灣板橋地方法院檢察署檢察官
　　被　　　告　甲○○
右上訴人，因被告違反臺灣地區與大陸地區人民關係條例案件，不服臺灣板橋地方法
院九十二年度易字第一三七二號，中華民國九十二年八月二十八日第一審判決（起訴
案號：臺灣板橋地方法院檢察署九十二年偵字第五八五０號），提起上訴，本院判決
如左：
    主  文
原判決撤銷。
甲○○共同違反僱用大陸地區人民在臺灣地區從事未經許可之工作之規定，處拘役肆
拾日，如易科罰金，以佰元折算壹日。
    事  實
一、甲○○明知林惠、周瑞蘭係大陸地區人民，不得在臺灣地區從事未經許可之工作
    ，仍與其兄陳隆興基於共同犯意，自九十二年三月初起至同月十六日止，僱用其
    二人，安排林惠與殘障人士黃金聰一組，周瑞蘭與殘障人士呂學璋一組，由陳隆
    興提供貨品，甲○○以車輛載運到臺北縣板橋市、新莊市等地區市場後，林惠、
    周瑞蘭即分別推黃金聰及呂學璋之輪椅，沿街販賣抹布、牙線棒、面紙等物，售
    價均為新台幣（下同）一百元一件，陳隆興、甲○○並與林惠、黃金聰、周瑞蘭
    、呂學璋等約定，所得利潤之百分之五十歸甲○○、陳隆興（甲○○從販賣所得
    每一百元抽十五元），餘百分之五十由該組二人對分，即以此法，雇用大陸地區
    人民在臺灣地區從事未經許可之工作，嗣於九十二年三月十六日凌晨一時許，經
    警在臺北縣新莊市○○路、新泰路口附近當場查獲。
二、案經臺北縣政府警察局新莊分局報請臺灣板橋地方法院檢察署檢察官偵查起訴。
    理  由
一、訊之被告甲○○，坦承有自九十二年三月初起至同年三月十六日止，有以車輛載
    大陸地區人民林惠、周瑞蘭及殘障人士黃金聰、呂學璋至台北縣板橋市、新莊市
    等地，由林惠與黃金聰、周瑞蘭與呂學璋各一組，沿街販賣抹布、牙線棒、面紙
    等物品，共有約七、八次，並經證人林惠、呂學璋、黃金聰在警詢供述無訛，並
    有兜售物品之照片附卷可稽，應可認為實在。惟被告矢口否認有違反臺灣地區與
    大陸地區人民關係條例第十五條第四款、第八十三條第一項之規定，辯稱：「我
    並非僱主，因我哥哥陳隆興是殘障人士，有時候會去幫他們的忙，我哥哥委託我
    去載我就去載，載運之車輛係登記在嫂嫂之名下，並改裝為殘障車輛平日均由我
    哥哥使用，況黃金聰、呂學璋二人出外販售之牙線棒、面紙、抹布均為我哥哥購
    買並堆積於家中，有購買之收據為憑，我只是每一百元抽十五元做為油錢，確未
    僱用大陸人士林惠、周瑞蘭」等語。
二、惟查被告在警訊時已供承認識林惠、周瑞蘭、黃金聰、呂學璋，因載他們四處兜
    售物有一段時間，他們是二人一組，四處兜售，每一件物品單價為一百元，其從
    中抽十五元當做車馬費，每次最少分六百元，最多分一千四百元，而該筆錄與錄
    音帶內容相符，亦經原審勘驗結果，製有勘驗筆錄足憑。證人周瑞蘭在警訊時及
    偵查中雖稱：「甲○○是伊先生之朋友，經由伊先生介紹認識甲○○，並未與呂
    學璋一起賣東西，亦不認識呂學璋，伊當時是準備到甲○○家玩」等語，但周瑞
    蘭、呂學璋係一組，由周瑞蘭推呂學璋所坐輪椅沿街販賣，已為證人呂學璋在警
    訊時所供不符，同時被告亦承認其二人係一組，故周瑞蘭上述所供顯係其怕被遣
    返大陸，並為迴護被告之詞，無足採信。又證人林惠在偵查中翻異其警訊所供，
    稱黃金聰原係由其先生之表弟推輪椅，這一次因其先生表弟生病，叫伊幫忙，伊
    沒拿薪資，也不認識被告，亦與被告所供不符，足見其偵查中所供亦係怕被遣返
    及為迴護被告，所為不實之供述，亦無足取。
三、復查本件查獲販賣之牙籤、牙線棒、面紙等物品，均由被告之兄陳隆興提供，固
    經證人陳隆興在原審供述在卷，並經證人呂學璋在原審供述無訛，然被告既參與
    以車輛載運林惠、周瑞蘭到各地沿街販賣，且有抽取金錢，顯已參與犯罪行為，
    二人之間有犯意聯絡，行為分擔，自不得因貨品非其所提供而免責。證人林惠、
    黃金聰、呂學璋亦均在警訊時供稱僱主係被告甲○○，被告並有抽取金錢甚詳，
    被告所辯其非僱主，殊無可採。
四、又被告明知林惠、周瑞蘭係大陸人士，不得在臺灣從事未經許可之工作，為其在
    本院所承認。
五、綜上所述，被告罪證明確，所辯均屬卸責之詞，無足採信，其犯行足堪認定。
六、核被告所為，係違反臺灣地區與大陸地區人民關係條例第十五條第四款之僱用大
    陸地區人民在臺灣地區從事未經許可之工作之規定，應依同條例第八十三條第一
    項之規定處罰，其與陳隆興有犯意聯絡、行為分擔，為共同正犯。原審未察，遽
    為被告無罪之諭知，尚有未合，檢察官上訴指摘原判決不當，為有理由，原判決
    自應予撤銷改判。茲審酌被告係屬初犯，情節尚非重大及犯罪後設詞諉責與其他
    一切情節，衡情量處如主文所示之刑，並諭知易科罰金之折算標準。
據上論斷，應依刑事訴訟法第三百六十九條第一項前段、第三百六十四條、第二百九
十九條第一項前段，臺灣地區與大陸地區人民關係條例第十五條第四款、第八十三條
第一項，刑法第十一條前段、第二十八條、第四十一條第一項，罰金罰鍰提高標準條
例第二條判決如主文。
本案經檢察官洪泰文到庭執行職務。
中　　　華　　　民　　　國　　九十三　　年　　　一　　　月　　 二十 　　日
                              臺灣高等法院刑事第十七庭
                                  審判長法  官  陳  正  雄
                                        法  官  許  錦  印
                                        法  官  許  宗  和
右正本證明與原本無異。
不得上訴。
                                        書記官  吳  鎮  鑫
中　　　華　　　民　　　國　　九十三　　年　　　一　　　月　　二十八　　日
附錄：本案論罪科刑法條全文
臺灣地區與大陸地區人民關係條例第十五條
下列行為不得為之：
一  使大陸地區人民非法進入臺灣地區。
二  明知臺灣地區人民未經許可，而招攬使之進入大陸地區。
三  使大陸地區人民在臺灣地區從事未經許可或與許可目的不符之活動。
四  僱用或留用大陸地區人民在臺灣地區從事未經許可或與許可範圍不符
    之工作。
五  居間介紹他人為前款之行為。
臺灣地區與大陸地區人民關係條例第八十三條
違反第十五條第四款或第五款規定者，處二年以下有期徒刑、拘役或科或
併科新臺幣三十萬元以下罰金。
意圖營利而違反第十五條第五款規定者，處三年以下有期徒刑、拘役或科
或併科新臺幣六十萬元以下罰金。
法人之代表人、法人或自然人之代理人、受僱人或其他從業人員，因執行
業務犯前二項之罪者，除處罰行為人外，對該法人或自然人並科以前二項
所定之罰金。但法人之代表人或自然人對於違反之發生，已盡力為防止行
為者，不在此限。
